【裁判字號】    99,司財管,67
【裁判日期】    990609
【裁判案由】    指定遺產管理人
【裁判全文】
臺灣臺南地方法院民事裁定            99年度司財管字第67號
聲  請  人  乙○○
上列聲請人聲請選任被繼承人甲○○之遺產管理人事件，本院裁
定如下：
    主      文
選任財政部國有財產局臺灣南區辦事處臺南分處為被繼承人甲○
○之遺產管理人。
程序費用新臺幣壹仟元由被繼承人甲○○之遺產負擔。
    理      由
一、按繼承開始時，繼承人之有無不明者，由親屬會議於一個月
    內選定遺產管理人，並將繼承開始及選定遺產管理人之事由
    ，向法院報明；無親屬會議或親屬會議未於前條所定期限內
    選定遺產管理人者，利害關係人或檢察官，得聲請法院選任
    遺產管理人，並由法院依前項規定為公示催告；公示催告期
    限屆滿，無繼承人承認繼承時，其遺產於清償債權，並交付
    遺贈物後，如有剩餘，歸屬國庫；非公用國有財產以財政部
    國有財產局為管理機關， 民法第1177條、第1178條第2項、
    第1185條、國有財產法第12條分別定有明文。
二、聲請意旨略以：被繼承人甲○○（男，民國9年11月20日生
    ，身分證統一編號：Ｚ000000000號，95年2月14日死亡，生
    前最後住所：臺南縣仁德鄉○○村○○鄰○○街479號）與聲
    請人同為坐落於臺南縣仁德鄉○○段771、771-1地號土地之
    共有人，經聲請人向本院訴請分割共有地，始知被繼承人甲
    ○○已於95年2月14日死亡，因甲○○未婚，無第一順序法
    定繼承人，次順序之法定繼承人均早於被繼承人死亡，認甲
    ○○已無繼承人，以致聲請人行使分割共有地之權利受阻，
    無法順利行使，為保障聲請人之權益，聲請人爰依法聲請鈞
    院選任被繼承人甲○○之遺產管理人等語。
三、聲請人主張之上開事實，業據提出被繼承人甲○○之繼承系
    統表、除戶謄本、臺南縣仁德鄉○○段771、771-1地號之土
    地登記謄本為證，聲請人主張堪予認定；復查被繼承人甲○
    ○之法定繼承人均早於甲○○死亡，本院亦查無被繼承人甲
    ○○之聲明拋棄繼承或限定繼承事件，有卷附繼承系統表、
    除戶謄本、本院民事紀錄科查詢表可參；甲○○之最近親屬
    未準用民法第1177條規定組成親屬會議選定被繼承人甲○○
    之遺產管理人，而聲請人與被繼承人同為土地之共有人，為
    使地盡其利，聲請人以利害關係人聲請選任被繼承人之遺產
    管理人，核與上開規定並無不合，應予准許。
四、查本件被繼承人甲○○之繼承人有無不明，倘無人承認繼承
    時，被繼承人甲○○之遺產將於清償債權，交付遺贈物後，
    歸屬國庫，即無人繼承之遺產若有賸餘，終歸國家所取得，
    則職司國有財產管理之有關機關自係最為適合擔任遺產管理
    之人，況上開機關就遺產管理之有關法律程序亦相當熟悉；
    故為使遺產之處置順利進行，並考量遺產管理之專業性與公
    平性，認選任財政部國有財產局臺灣南區辦事處臺南分處為
    被繼承人甲○○之遺產管理人為適當。
五、依非訟事件法第157條、第24條第1項，裁定如主文。
中    華    民    國    99    年    6     月    9     日
                      家事法庭 司法事務官 柯雅菱
以上正本證明與原本無異。
如不服本裁定，應於裁定送達後10日內向本院提出抗告狀，並繳
納抗告費新台幣1000元。
中    華    民    國    99    年    6     月    11    日
                                   書記官  劉毓如

司法院資訊處製作；財團法人民間司法改革基金會備份。
